【裁判字號】    97,抗,132
【裁判日期】    970612
【裁判案由】    給付借款
【裁判全文】
臺灣高等法院臺南分院民事裁定  97年度抗字第132號
抗  告  人  甲○○
相  對  人
即 債 權人  荷商柯企第三資產管理股份有限公司台灣分公司
法定代理人  丙○○
上列當事人間因給付借款事件，對於中華民國97年2月22日臺灣
臺南地方法院裁定（91年度執字第34734號）提起抗告，本院裁
定如下：
    主  文
原裁定廢棄，發回台灣台南地方法院。
    理  由
一、抗告意旨略以：
(一)原法院以91年度執字第34734號裁定（下稱本件裁定）係於
    民國（下同）96年12月20日送達抗告人，抗告期間自送達裁
    定翌日即同年12月21日起算，加計在途期間2日，至97年1月
    2日抗告期間即屆滿，乃抗告人遲至97年1月25日始行提起抗
    告，已逾上開不變期間，其抗告為不合法云云。
(二)惟按法院文書，送達於住居所、事務所或營業所不獲會晤應
    受送達人時，將文書付與有辨別事理能力之同居人或受僱人
    者，與付與應受送達人有同一效力，民事訴訟法第137條第1
    項固有規定。為該條項所謂同居人，係指與應受送達人居在
    一處共同為生活者而言，最高法院著有32年上字第3722號判
    例意旨可資參照。
(三)抗告人係於97年1月18日向原法院聲請閱卷，方知悉原法院
    業於96年12月12日針對抗告人先前之聲明異議為駁回之裁定
    ，且附卷之送達證書上載明係由抗告人之母親乙○○○代為
    收受本件裁定。惟經抗告人詢問母親乙○○○，其稱並無代
    抗告人收受本件裁定，而經再追查之結果，始知母親乙○○
    ○曾將印章交付鄰人丁○○，請其在抗告人母親不在家時，
    代為收受母親乙○○○之信件，未料，該鄰人丁○○在不諳
    法令情況下，竟持抗告人母親之印章代抗告人收受本件裁定
    ，此情可傳喚證人丁○○（住台南縣永康市○○路○段216
    巷15號）即明。證人丁○○既非與本件裁定之應受送達人即
    抗告人居在一處共同為生活，勢難謂為民事訴訟法第137條
    第1項所謂之「同居人」，依據該條規定，本件裁定即難謂
    已合法送達於抗告人。由於本件裁定是否已合法送達抗告人
    顯有疑義，且此事涉民事訴訟法第137條法規適用具有重大
    影響性，爰提起本件抗告，請求將原裁定廢棄等語。
二、按訴訟文書之送達於應受送達人之住居所、事務所或營業所
    行之，如送達於住居所、事務所或營業所，不獲會晤應受送
    達人者，得將文書付與有辨別事理能力之同居人或受僱人，
    此係補充送達性質，故如同居人或受僱人為他造當事人者，
    即不許為補充送達，此觀民事訴訟法第136條第1項本文、第
    137條規定即明。至所謂同居人，係指與應受送達人居住一
    處共同為生活者而言（最高法院32年上字第3722號判例意旨
    參照）。又代收送達雖不合法，而於其轉交本人時起，仍應
    視為合法送達（最高法院19年抗字第46號判例意旨參照）。
三、經查：
    抗告人對於原法院91年度執字第34734號給付借款強制執行
    事件聲明異議，原法院於96年12月12日認其聲明異議無理由
    而裁定駁回，並於96年12月20日送達至再抗告人所指定之送
    達處所，有原法院送達證書可憑（見原法院91年度執字第34
    734號卷(二)第13頁），且附卷之送達證書上載明係由抗告人
    之母親乙○○○代為收受本件裁定。惟抗告人主張其母親乙
    ○○○曾將印章交付鄰人丁○○，請其在母親乙○○○不在
    家時，代為收受母親乙○○○之信件，非親自代抗告人收受
    本件裁定，是否屬實？茍鄰人丁○○確有受託代為收受本件
    裁定，於收受後有無轉交予抗告人之母親乙○○○，如有轉
    交，係於何時轉交？攸關抗告人抗告期間是否已屆滿（鄰人
    丁○○代收送達雖不合法，但於其轉交抗告人之母親時起，
    仍應視為合法送達），均有待詢問相關人員以釐清真相，原
    法院未遑詳查即駁回其異議，難以招折服。抗告意旨指摘原
    裁定不當，求予廢棄，非無理由，自應由本院將原裁定廢棄
    ，發回原法院，另為適法之裁定。
四、據上論結，本件抗告為有理由，依強制執行法第30條之1、
    民事訴訟法第492條，裁定如主文。
中    華    民    國    97    年    6     月    12    日
                  民事 第四庭   審判長法  官  王惠一
                                      法  官  王浦傑
                                      法  官  蘇重信
上為正本係照原本作成。
如不服本裁定，僅得於收受本裁定正本送達後10日內以適用法規
顯有錯誤為理由，向本院提出再抗告狀（須附繕本）依法應繳納
抗告費新台幣1千元，並委任律師為訴訟代理人，經本院許可後
始可再抗告於最高法院。
中    華    民    國    97    年    6     月    12    日
                                      書記官  黃文生
【附記】
民事訴訟法第495條之1第2項準用同法第466條之1第1、2項規定
：
(1)對於第二審判決上訴，上訴人應委任律師為訴訟代理人。但上
  訴人或其法定代理人具有律師資格者，不在此限。
(2)上訴人之配偶、三親等內之血親、二親等內之姻親，或上訴人
  為法人、中央或地方機關時，其所屬專任人員具有律師資格並
  經法院認為適當者，亦得為第三審訴訟代理人。
民事訴訟法第466條之2：
  上訴人無資力委任訴訟代理人者，得依訴訟救助之規定，聲請
  第三審法院為之選任律師為其訴訟代理人。


司法院資訊處製作；財團法人民間司法改革基金會備份。
